臺灣臺北地方法院刑事判決　　　　　　　96年度易字第1803號
公　訴　人　臺灣臺北地方法院檢察署檢察官
被　　　告　乙○○
上列被告因傷害案件，經檢察官追加起訴（95年度蒞追字第7 號
號） ，本院判決如下：
    主  文
乙○○共同傷害人之身體，累犯，處有期徒刑伍月，如易科罰金
，以新臺幣壹仟元折算壹日；減為有期徒刑貳月又拾伍日，如易
科罰金，以新臺幣壹仟元折算壹日。
    事  實
一、乙○○曾因施用毒品案件，經臺灣板橋地方法院以90年度易
    字第1654號刑事判決判處有期徒刑6 月確定、91年度板簡字
    第725 號刑事簡易判決判處有期徒刑6 月確定，先後於民國
    91年4 月16日、91年9 月27日易科罰金執行完畢。詎乙○○
    仍不知悔改，於95年9 月7 日晚間6 時40分許，與林駿宏陪
    同友人陳淑美前往臺北縣新店市○○街8 巷1 之1 號「名遠
    修車廠」取車，陳淑美與舊識甲○○因修車費用之分擔問題
    爭執，乙○○袒護陳淑美亦與甲○○發生口角，詎乙○○、
    陳淑美竟共同基於傷害人之身體之犯意聯絡，由陳淑美拉住
    甲○○，乙○○則持長約50至60公分之金屬棍棒1 支毆打甲
    ○○頭部、背部，甲○○遭毆打倒地，陳淑美仍持水果刀1
    把在旁叫囂「把他打死（台語）」、「殺人算什麼」，致甲
    ○○受有頭部外傷併左前額挫傷、7 公分長撕裂傷及背挫傷
    等傷害（陳淑美業經本院以96年度易字第669 號刑事判決判
    處有期徒刑6 月，減為有期徒刑3 月）。
二、案經被害人甲○○訴請臺灣臺北地方法院檢察署檢察官追加
    起訴。
    理  由
一、證據能力之判斷：
    被告乙○○對於下列各項證據方法，均未爭執其證據能力，
    並同意作為證據（見本院卷第10頁反面），本院審酌其作成
    時之情況，認為並無不適當之情事，均得作為證據，合先敘
    明。
二、認定事實所憑之證據及理由：
    訊據被告乙○○固不否認於上開時、地持棍棒毆打告訴人甲
    ○○前額一下，惟矢口否認毆打其背部，且辯稱：伊不知陳
    淑美在旁有何言語、動作，伊未見吳金秋在場云云。惟查：
  (一)據告訴人具結證稱：「車修好的那天，被告（指陳淑美）帶
    2 個人去拿車，還叫我過去店裡，說她要放1 台車取回所修
    的車，我們就拒絕，其中1 個人就回到車上拿了1 支約50、
    60公分的鐵棍，另1 個人在車旁邊，被告拿著一類似水果刀
    在旁邊圍著，用台語說打死他」、「被告在旁邊抓著，但沒
    有用刀砍我」、「她有在旁邊一直叫囂」（見95年度偵字第
    26836 號卷第29、30頁）、「乙○○是從他車上駕駛座旁邊
    拿出1 根鐵棒，我往修車廠裡面走，我鑽到待修的車子後面
    又走出來，就被乙○○抓著打，一手抓著我一手用鐵棍打我
    的頭、手臂」、「被告拿著1 把刀在旁邊……當時被告說『
    殺人算什麼』，說『把他打死』」、「（問：吵架的過程主
    要是被告還是乙○○在跟你吵？）2 個都有」（見本院卷第
    82頁），是指稱其遭陳淑美抓住、再遭被告持鐵棍毆打，且
    陳淑美持刀在旁叫囂「把他打死（台語）」、「殺人算什麼
    」以助勢等情明確。就此核與被告於陳淑美傷害案件審理中
    具結證稱：「我有在場，是我先動手的。那時我在地上拿1
    支金屬長管……告訴人口氣很差，後來用髒話罵我，我就從
    地上拿了長管打他，應該是在工廠的裡面，打告訴人額頭」
    、「被告有說話，在旁邊碎碎念，我沒又注意聽，我有聽到
    她問告訴人有沒有要幫我付費用、之前告訴人承諾了為什麼
    現在不敢回答？這類的話，應該是在質問告訴人」等情（見
    本院96年度易字第669 號卷第80頁反面），被告雖避重就輕
    迴護陳淑美，仍可推認陳淑美及被告因與告訴人發生口角，
    伊即持金屬棍棒毆打告訴人，陳淑美仍在旁繼續出言質問告
    訴人等情。此外，復有在場證人吳金秋於偵訊中結稱：「她
    （指陳淑美）拿著1 把刀在旁邊叫囂，說殺個人算什麼」、
    「我在工廠裡面」等語（見95年度偵字第26836 號卷第30頁
    ），是被告與陳淑美基於共同實施傷害犯行之意思，由陳淑
    美抓住告訴人、在旁叫囂而由被告出手毆打告訴人，甚為明
    確。況查上開糾紛起因於告訴人與陳淑美間對於修車費用分
    擔之糾紛，本與被告無涉，被告僅陪同陳淑美到場，被告、
    陳淑美當場與告訴人發生口角，則被告2 人基於共同犯罪之
    意思推由被告持金屬棍棒毆打告訴人之行為，堪以認定。
  (二)被告固以上開情詞置辯。然就告訴人背部受傷部分，已據告
    訴人指述明確，且有診斷證明書為佐，堪以認定，被告既坦
    承持棍棒毆打告訴人，僅空言否認毆打其背部云云，實難遽
    信。再就證人吳金秋是否在場一事，業據吳金秋具結證述明
    確，且有告訴人證稱：「修車廠的大門是鐵捲門，面對修車
    廠是壹個烤漆房，吳金秋那時在進門的對面即工廠的底部。
    所以他的視線可以看到我跟乙○○及被告」等語（見本院96
    年度易字第669 號卷第83頁至反面），已足採認，被告空言
    質疑吳金秋是否在場，自無可取。至證人林駿宏係與被告、
    陳淑美一同到場之友人，且核證人林駿宏證稱：「乙○○與
    告訴人各拿壹支鐵棍在打架。我就趕快把被告拉到旁邊去，
    被告手上沒有拿東西，被告也沒有講什麼話」、「當時我把
    她拉開，她有用台語說不要打了」云云（見本院卷第71頁至
    反面），顯與被告另案證述：「（問：你打告訴人的時候告
    訴人手上有東西嗎？）沒有」、「被告有說話，在旁邊碎碎
    念，我沒有注意聽，我有聽到她問告訴人有沒有要幫我付費
    用、之前告訴人承諾了為什麼現在不敢回答？這類的話，應
    該是在質問告訴人」等節不一致（見本院96年度易字第669
    號卷第80頁反面），是證人林駿宏所言難以逕採為有利於被
    告之證據。
  (三)綜上，本案事證明確，被告與陳淑美共同傷害告訴人之犯行
    ，洵堪認定，應予依法論罪科刑。
三、論罪科刑之依據：
  (一)核被告乙○○所為，係犯刑法第277 條第1 項傷害罪。被告
    與陳淑美就傷害告訴人之犯行間，有犯意聯絡及行為分擔，
    為共同正犯。又查被告曾因施用毒品案件，經臺灣板橋地方
    法院以90年度易字第1654號刑事判決判處有期徒刑6 月確定
    、91年度板簡字第725 號刑事簡易判決判處有期徒刑6 月確
    定，先後於91年4 月16日、91年9 月27日易科罰金執行完畢
    ，此有臺灣高等法院被告前案紀錄表在卷足憑（見本院卷第
    頁），是被告前受徒刑之執行完畢，於5 年以內故意再犯本
    件有期徒刑以上之罪，為累犯，應依刑法第47條第1 項規定
    ，加重其刑。
  (二)爰審酌：(1)被告陪同陳淑美前往取車，見陳淑美與甲○○發
    生口角，竟不思理性解決糾紛，加入戰局，甚至出手毆打告
    訴人；(2)被告持長約50至60公分之金屬長棍毆打告訴人頭部
    及背部，陳淑美則持水果刀1 把在旁叫囂助勢等行為，手段
    惡劣；(3)且告訴人受傷部位在頭部、前額、背部，傷勢非輕
    ；(4)被告犯罪後，固能坦承部分傷害犯行，但仍多所迴護陳
    淑美，悔意不堅；(5)被告之犯罪動機，乃因陳淑美與告訴人
    間積怨已久，雙方發生爭吵，被告見告訴人出言不遜，為袒
    護友人陳淑美，釀生本件傷害犯行；(6)告訴人表明不願意與
    被告或陳淑美和解等一切情狀，量處有期徒刑5 月，並諭知
    易科罰金之折算標準。
  (三)再查中華民國96年罪犯減刑條例於95年7 月4 日公布，於96
    年7 月16日施行。按犯罪在中華民國96年4 月24日以前者，
    除中華民國96年罪犯減刑條例另有規定外，依下列規定減刑
    ：……有期徒刑、拘役或罰金，減其刑期或金額2 分之1 ；
    犯最重本刑為5 年以下有期徒刑之刑之罪，依本條例規定減
    為6 月以下有期徒刑、拘役者，應於減刑裁判時，併諭知易
    科罰金折算之標準；又依本條例應減刑之罪，未經判決確定
    者，於裁判時，減其宣告刑，並應於判決主文同時諭知其宣
    告刑及減得之刑，中華民國96年罪犯減刑條例第2 條第1 項
    第3 款、第9 條、第7 條第1 項、第2 項分別定有明文。查
    被告係於95年9 月7 日犯本件傷害犯行，經本院於罪犯減刑
    條例施行後即96年10月26日通緝、於96年12月15日緝獲到案
    ，迄未判決確定，爰依上開條例規定，就被告本件所犯之罪
    ，併予宣告減為有期徒刑2 月又15日，併諭知易科罰金之折
    算標準。
據上論斷，應依刑事訴訟法第284 條之1 、第299 條第1 項前段
，刑法第28條、第277 條第1 項、第47條第1 項、第41條第1 項
前段，刑法施行法第1 條之1 ，中華民國96年罪犯減刑條例第2
條第1 項第3 款、第9 條、第7 條第1 項、第2 項，判決如主文
。
本案經檢察官永欽到庭執行職務。
中　　華　　民　　國　　96　　年　　12　　月　　31　　日
　　　　　　　　　刑事第六庭  法　官　林晏如
上正本證明與原本無異。
如不服本判決，應於判決送達後10日內向本院提出上訴狀（應抄
附繕本）。告訴人或被害人如對於本判決不服者，應具備理由請
求檢察官上訴，其上訴期間之計算係以檢察官收受判決正本之日
期為準。
                              書記官  吳俊龍
中　　華　　民　　國　　96　　年　　12　　月　　31　　日
附錄本案論罪科刑法條全文：
中華民國刑法第277條
傷害人之身體或健康者，處3 年以下有期徒刑、拘役或1 千元以
下罰金。
犯前項之罪因而致人於死者，處無期徒刑或7 年以上有期徒刑；
致重傷者，處3 年以上10年以下有期徒刑。
